臺灣新竹地方法院民事簡易判決
111年度竹北簡字第144號 
原      告  陳謙    

被      告  翁盛旂  



上列當事人間請求遷讓房屋等事件，本院於民國111年4月11日辯
論終結，判決如下：
    主  文
被告應將新竹縣○○鄉○○○段○○○○號（門牌號碼新竹縣○○鄉○○○○○○○
○○號）房屋騰空遷讓返還原告。
被告應給付原告新臺幣肆萬貳仟元，及自民國一一一年二月二十
一日起至清償日止按年息百分之五計算之利息，並應自民國一一
０年十二月三十日起至遷讓返還前開房屋之日止，按月給付原告
新臺幣陸仟元。
訴訟費用由被告負擔。
本判決第一、二項得假執行。　　
　　事實及理由
壹、程序方面：
一、按訴狀送達後，原告不得將原訴變更或追加他訴，但請求之
    基礎事實同一、擴張或縮減應受判決事項之聲明者，不在此
    限，民事訴訟法第255 條第1 項第2 、3 款定有明文。查原
    告起訴時，原聲明請求：被告應給付原告新臺幣（下同）42
    ,000元，及自起訴狀繕本送達之翌日起至清償日止按年息百
    分之5計算之利息。嗣於民國111年4月11日言詞辯論期日當
    庭追加並變更聲明為：（一）被告應將門牌號碼新竹縣○○鄉
    ○○○段000○號（門牌號碼新竹縣○○鄉○○○000○00號）房屋騰空
    遷讓返還原告。（二）被告應給付原告42,000元及自起訴狀
    繕本送達之翌日起至清償日止按年息百分之5計算之利息，
    並應自110年12月30日起至遷讓返還前開房屋之日止，按月
    給付原告6,000元，有本院言詞辯論筆錄在卷可參（見本院
    卷第48頁）。核原告上揭所為訴之變更，其請求之基礎事實
    同一，且屬單純擴張其應受判決事項之聲明，揆諸前揭規定
    ，於法尚無不合，應予准許。　　
二、本件被告經合法通知，未於言詞辯論期日到場，核無民事訴
    訟法第386條各款所列情形，爰依原告之聲請，由其一造辯
    論而為判決。
貳、實體方面：
一、原告主張：被告前與原告簽訂房屋租賃契約（下稱系爭租約
    ），約定由原告將其所有新竹縣○○鄉○○○段000○號（門牌號
    碼新竹縣○○鄉○○○000○00號房屋，下稱系爭房屋）出租予被
    告使用，租賃期間自109年12月30日起至110年12月29日止，
    每月租金6,000元。惟被告自110年4月30日起至110年12月29
    日止均未支付租金，共計欠繳8個月租金，原告雖於110年12
    月1日以湖口郵局第175號存證信函向被告催告欠繳租金，並
    聲明租期屆滿不再續租，惟被告並未置理。又系爭租約於11
    0年12月29日租期屆滿後，被告迄今仍未繳清租金，亦未將
    系爭房屋遷讓返還原告，原告自得請求被告騰空遷讓系爭房
    屋，並給付扣除押租金後積欠之租金42,000元（計算式：6,
    000元×8個月－6,000元＝42,000元），及自110年12月30日起
    至遷讓返還系爭房屋之日止，按月給付原告相當於租金之不
    當得利6,000元。為此，爰依系爭租約及民法不當得利之法
    律關係，提起本件訴訟，並聲明：（一）被告應將門牌號碼
    新竹縣○○鄉○○○段000○號（門牌號碼新竹縣○○鄉○○○000○00號
    ）房屋騰空遷讓返還原告。（二）被告應給付原告42,000元
    及自起訴狀繕本送達之翌日起至清償日止按年息百分之5計
    算之利息，並應自110年12月30日起至遷讓返還前開房屋之
    日止，按月給付原告6,000元。（三）訴訟費用由被告負擔
    。
二、被告未於言詞辯論期日到場，亦未提出書狀作何聲明或答辯
    。
三、本院之判斷：　　
（一）原告主張之前揭事實，業據其提出房屋稅繳款書、存證信
      函暨收件回執、房屋租賃契約書等件為證（見本院卷第9
      至25頁），核與其所述相符，而被告經合法通知未曾到場
      爭執，亦未提出任何有利於己之聲明、陳述或證據以供本
      院審酌，本院依調查證據之結果及斟酌全辯論意旨，堪信
      原告上開主張為真實。　
（二）按租賃定有期限者，其租賃關係，於期限屆滿時消滅；承
      租人於租賃關係終止後，應返還租賃物；所有人對於無權
      占有或侵奪其所有物者，得請求返還之，民法第450條第1
      項、第455條前段及第767條第1項前段分別定有明文。經
      查，查本件租賃期間業已屆至，雙方復未約定或協議被告
      可繼續租用系爭房屋，是兩造間之租賃關係於租期屆滿時
      自已消滅，被告不得主張依租賃關係占有系爭房屋。從而
      ，原告依民法第455條前段及第767條第1項之規定，請求
      被告將系爭房屋騰空遷讓返還予原告，為有理由，應予准
      許。
（三）次按承租人應依約定日期，支付租金，民法第439 條前段
      定有明文。查兩造簽訂之租賃契約書第3條及第4條之約定
      ，系爭房屋之租金為每月6,000元，且應於每月10日前繳
      納，然經本院核對原告收受被告繳納租金之房租收款明細
      ，被告僅繳納租金至110年4月29日止，其後未再繳付任何
      租金，則被告未按時繳納租金，自110年4月30日起至110
      年12月29日止，共計積欠8個月租金並未給付，扣除被告
      於簽訂系爭租約時已給付之押租金6,000元後，尚積欠租
      金共計42,000元並未清償（計算式：6,000元×8個月－6,00
      0元＝42,000元），是原告請求被告給付租金42,000元，核
      屬有據，亦應准許。
（四）又按，無法律上之原因而受利益，致他人受損害者，應返
      還其利益，民法第179條前段定有明文。又無權占有他人
      之房屋，可獲得相當於租金之利益為社會通常之觀念(最
      高法院61年度臺上字第1695號判例參照)。查兩造間租賃
      契約，既已於110年12月29日屆滿，然被告迄今尚未返還
      系爭房屋，已如前述，是原告主張其因被告遲未返還系爭
      房屋，致受有無法使用收益系爭房屋而受有損害，即屬可
      採。從而，原告本於不當得利之法律關係，請求被告給付
      自110年12月30日起至返還系爭房屋之日止，按月給付相
      當於原租金額6,000元之損害，即屬有據，應予准許。
（五）綜上所述，兩造間之房屋租賃契約既已因期限屆滿而消滅
      ，被告迄今仍欠繳租金並繼續占有系爭房屋，則原告依民
      法第455條前段及第767條第1項之規定請求被告騰空遷讓
      返還系爭房屋，並依系爭租約之約定請求被告給付欠繳之
      租金42,000元，暨依不當得利之法律關係，請求被告自11
      0年12月30日起至遷讓返還系爭房屋之日止，按月給付以
      相當於原租金額6,000元計算之損害金，均有理由，爰判
      決如主文第1、2項所示。
四、本件係適用簡易訴訟程序所為被告敗訴之判決，爰依民事訴
    訟法第389條第1項第3款之規定，依職權宣告假執行。
五、訴訟費用之負擔：民事訴訟法第78條。
中　　華　　民　　國　　111 　年　　5 　　月　　2 　　日
                  竹北簡易庭  法  官  張詠晶
以上正本係照原本作成。
如對本判決上訴，須於判決送達後 20 日內向本院提出上訴狀。
如委任律師提起上訴者，應一併繳納上訴審裁判費。
中　　華　　民　　國　　111 　年　　5 　　月　　2 　　日
                              書記官  陳佩瑩